【裁判字號】    95,台上,5152
【裁判日期】    950921
【裁判案由】    違反毒品危害防制條例
【裁判全文】
最高法院刑事判決            九十五年度台上字第五一五二號
上  訴  人  甲○○
上列上訴人因違反毒品危害防制條例案件，不服台灣高等法院台
中分院中華民國九十五年七月二十七日第二審判決（九十五年度
上重訴字第一五號，起訴案號：台灣台中地方法院檢察署九十四
年度偵字第一一九六二號），提起上訴，本院判決如下：
    主  文
原判決撤銷，發回台灣高等法院台中分院。
    理  由
本件原判決認定上訴人甲○○，與陳春守、廖基福、丁嘉華（此
三人另案審理）基於販賣第一級毒品海洛因以營利之概括犯意聯
絡，分別負責接受電話訂貨及送貨收款等工作，自民國九十四年
五月十五日起，迄同年九月十四日止，在台中市先後多次販售海
洛因予陳瑞祥（五十二次）、丁嘉華、丁金增兄弟（十次）。另
上訴人自九十四年六月底至同年七月十四日止，在台中市分別無
償轉讓第一級毒品海洛因予丁嘉華、丁金增、廖基福等人施用等
情。因而撤銷第一審關於販賣第一級毒品及轉讓第一級毒品部分
之判決，改判仍論處上訴人共同連續販賣第一級毒品罪、及連續
轉讓第一級毒品罪二罪罪刑。固非無見。
惟查，(一)、原判決事實欄（第三段）述，陳瑞祥於九十四年七
月十四日被警查獲施用毒品後，為配合警察誘捕上訴人等販毒犯
，乃打電話聯繫，佯稱再購買海洛因一包，上訴人即指示丁嘉華
送貨，丁嘉華攜帶毒品前往交貨時，為埋伏警察當場查獲等情。
如果無訛，此部分事實係犯販賣第一級毒品未遂罪責。但原判決
理由（第壹部分、第二段之(一)(二)）於述論處上訴人所犯法條、
罪名時，就此販賣第一級毒品未遂罪責部分應如何論處，漏未併
予論述，自嫌理由不備之疏誤。(二)、毒品危害防制條例第十九條
第一項規定，犯販賣毒品罪者，其供犯罪所用之財物，均沒收之
。此係採強制、義務沒收主義。原判決事實欄認定上訴人等以0
000000000號行動電話為聯絡販毒之工具，此支行動電
話倘係上訴人或共同正犯所有，依前述規定即應宣告沒收。乃原
判決理由略謂，該支行動電話雖係供販賣海洛因所用之物，但該
電話門號係案外人陳衛憲所申租，不能證明係上訴人等所有，不
予宣告沒收云云（見原判決第二十八頁第十八列至第二十四列）
。惟陳衛憲所申租之門號，何以由上訴人等作為販賣海洛因之用
？是否上訴人等借用陳衛憲名義申請？抑或陳衛憲申請後出售予
上訴人等使用？又該門號縱為陳衛憲所申租，但該支行動電話機
具究為陳衛憲所有，抑或上訴人所有？原審並未釐清，亦未傳訊
陳衛憲查明究竟，即逕為上述論斷，自嫌未盡調查能事。(三)、原
判決（第十四頁第十列至第十三列）理由論斷：「參以證人丁嘉
華前開證述、供述內容均稱：幫忙送海洛因給證人陳瑞祥之代價
，就是被告免費給予毒品施用等語，證人廖基福顯有與被告、陳
春守、丁嘉華從事販賣毒品，並自被告處取得免費施用毒品以為
報酬至明。」等情，如果不虛，則上訴人所以提供海洛因予丁嘉
華、廖基福施用，係作為渠二人幫忙送交毒品之代價，並非無償
轉讓。則原判決事實欄（第三頁第十四列）認定係「無償轉讓」
海洛因予丁嘉華、廖基福部分，即與卷證資料不符，併有前後理
由矛盾之疏誤。再者，上訴人販賣海洛因，固然獲取金錢以營利
，而丁嘉華、廖基福為販賣毒品之共同正犯，如未獲得金錢牟利
，是否以獲取上訴人給予海洛因為渠等「營利」之目的？倘使如
此，則上訴人給予渠二人海洛因是否包含為販賣海洛因之部分行
為？抑或此轉讓海洛因之犯行與販賣海洛因之犯行間，有修正前
刑法第五十五條所規定之牽連犯關係？原審並未深入審究及論述
清楚，致此部分事實尚欠明白，本院無從為適用法律當否之判斷
。(四)、原判決事實欄述，廖基福在「甲○○住處」交付價款；
或陳春守「在甲○○上址」出售海洛因予丁嘉華兄弟；或上訴人
「在甲○○上開住處」提供海洛因予丁嘉華等人施用各語（見原
判決第三頁第二列、第五、六列、第十列、第十六、十七列、第
二十一、二十二列、第二十四列），惟上訴人甲○○之住處究係
何址，該事實欄始終並未詳載，亦嫌事實不明，尚屬可議。(五)、
依原判決附表「數量及重量」欄記載，扣案之海洛因毒品尚有「
外包裝」一併扣案，乃原判決主文僅諭知扣案如附表所示之毒品
海洛因均沒收銷燬之，則此「外包裝」是否一併沒收銷燬？亦欠
明白，亦屬可議。(六)、原判決附表編號四所示之海洛因一小包，
係在丁嘉華房內查獲，據丁嘉華供述該小包海洛因係上訴人提供
予伊施用者。如果屬實，則該小包海洛因已屬丁嘉華所有，並非
上訴人所有，原判決並未明其理由，即逕在主文欄上訴人罪名
下一併諭知沒收，是否允當，尚非無研求之餘地。上訴人上訴意
旨指摘原判決不當，非無理由，應認有撤銷發回更審之原因。至
原判決認為無罪（即不另為無罪諭知）部分，因與前述發回之有
罪部分有審判不可分之關係，爰一併發回更審。附此敘明。
據上論結，應依刑事訴訟法第三百九十七條、第四百零一條，判
決如主文。
中    華    民    國  九十五  年    九    月  二十一  日
                      最高法院刑事第四庭
                          審判長法官  吳  雄  銘
                                法官  池  啟  明
                                法官  劉  介  民
                                法官  郭  毓  洲
                                法官  韓  金  秀
      本件正本證明與原本無異
                                      書  記  官
中    華    民    國  九十五  年    九    月  二十六  日
                                                      Ｋ


司法院資訊處製作；財團法人民間司法改革基金會備份。
